臺灣彰化地方法院民事裁定
                                   110年度司繼字第1179號
聲  請  人  徐奮發  


上列聲請人聲請對被繼承人徐勤選任遺產管理人事件，本院裁定
如下：
    主  文
聲請駁回。
程序費用新臺幣壹仟元由聲請人負擔。
    理  由
一、本件聲請意旨略以：聲請人與「徐勤」同為坐落彰化縣○○鎮
    ○○段000地號土地之共有人，經聲請人訴請法院判決分割共
    有物，惟因「徐勤」於民國7年即取得上開土地應有部分，
    迄今逾102年，因聲請人無法查得「徐勤」其戶籍資料，且
    向戶政機關查詢結果均查無「徐勤」設籍資料，應認「徐勤
    」已不在人世，且有無繼承人不明，聲請人基於利害關係人
    地位，聲請為「徐勤」選任遺產管理人，並提出土地登記簿
    、本院109年度訴字第1235號卷附日據時代土地台帳、彰化○
    ○○○○○○○○110年5月19日彰和戶字第1100002128號函為證。
二、按繼承，因被繼承人死亡而開始；繼承開始時，繼承人之有
    無不明者，由親屬會議於1個月內選定遺產管理人，並將繼
    承開始及選定遺產管理人之事由，向法院報明；親屬會議依
    前條規定為報明後，法院應依公示催告程序，定6個月以上
    之期限，公告繼承人，命其於期限內承認繼承；無親屬會議
    或親屬會議未於前條所定期限內選定遺產管理人者，利害關
    係人或檢察官，得聲請法院選任遺產管理人，並由法院依前
    項規定為公示催告，民法第1147條、第1177條、第1178條分
    別定有明文。
三、經查，聲請人主張「徐勤」於民國（下同）7年（日據時期
    大正七年）即取得和美鎮大霞段328地號（重劃前大霞田段1
    34號，下稱系爭土地），迄今已逾102年，若「徐勤」尚生
    存應為122歲，但依政府主管機關統計資料，我國至109年底
    止，生存男性年齡最長者為113歲，應認「徐勤」已不在人
    世，上述固有聲請人提出日據時期土地台帳、衛生福利部社
    會及家庭署109年度百歲人瑞統計表等為佐。又本院依職權
    向彰化○○○○○○○○○○○○○○○○○○○查調相關資料，查系爭土地日
    據時期之土地共有人名單曾經有「徐勤」之蓋印，及其於35
    年7月撰寫並提出呈土地整理處之事由書，惟依日據時期土
    地台帳及臺灣省彰化縣土地登記簿記載共有人「徐勤」之住
    址分別有臺中州彰化郡和美庄大霞田134番地及彰化縣○○鎮○
    ○路○段0巷000號，經彰化○○○○○○○○查明「徐勤」曾設籍於上
    開地址之結果及提供上開地址初設戶籍至民國35年7月之全
    戶（包含同址另分新戶）戶籍資料，其函覆結果均為查無「
    徐勤」相關設籍資料，此有彰化縣和美地政事務所110年8月
    10日和地一字第1100003968號函所附資料及彰化○○○○○○○○11
    0年8月31日、9月10日、10月29日彰和戶字第1100003645號
    、彰和戶字第1100003765號、彰和戶字第1100004644號函及
    檢附戶籍資料等在卷可稽。則本件形式上既無戶籍資料可確
    認系爭土地共有人「徐勤」已死亡而開始繼承，且其死亡事
    實及時間均屬不明，自難率認土地共有人「徐勤」業已死亡
    即謂本件繼承開始。揆諸前開規定，聲請人聲請選任土地共
    有人「徐勤」之遺產管理人，於法尚有不合，應予駁回。
四、依家事事件法第97條、非訟事件法第21條第1項前段，裁定
    如主文。
五、如對本裁定抗告，須於裁定送達後10日之不變期間內，向本
    院提出抗告狀，並繳納抗告費新臺幣1,000元。
中　　華　　民　　國　　110 　 年　　12　 　月　30　　日
                  家事法庭 司法事務官 陳怡君